---
title: "Práctica Markowitz y Factor común"
author: 
- "Azael Carrillo Cabrera"
- "Profesor: Dr. Gustavo Cabrera González"
output:
  html_notebook: 
    code_folding: hide
    theme: united
---
```{r}
library(ggplot2)
library(ggthemes)
library(scales)
library(reshape2)
library(dplyr)
library(readxl)
library(knitr)
library(kableExtra)

```
`r options(scipen=999, knitr.kable.NA = '')`

##Parte Uno: Teorema de Markowitz
###Extraemos los datos y los preparamos:
```{r}
dataEmis <- read_excel(path = "HM_data_emisoras.xlsx", 
                               sheet = "data_emisoras", 
                               col_types = c("date", 
                                             "numeric", "numeric", "numeric", 
                                             "numeric", "numeric", "numeric", 
                                             "numeric", "numeric", "numeric", 
                                             "numeric", "numeric", "numeric", 
                                             "numeric", "numeric", "numeric", 
                                             "numeric", "numeric", "numeric", 
                                             "numeric", "numeric", "numeric", 
                                             "numeric", "numeric", "numeric", 
                                             "numeric", "numeric", "numeric"), 
                               na = "na")
##Borramos los registros que tienen NA en su fila
dataEmis <- dataEmis[complete.cases(dataEmis),]

kable(head(dataEmis, 50) ,escape = F) %>%
  kable_styling("hover", full_width = F) %>%
  column_spec(1, width = "2cm") %>%
  scroll_box(width = "100%", height = "300px")

```

###1) Tomar tasas de crecimieno diario
```{r}
creci <- function(x){
  100*(x-lag(x))/lag(x)
}
emisCre <- data.frame(apply(dataEmis[,-1], 2, creci))
emisCre$date <- dataEmis$`Pricing date`
emisCre <- emisCre[,c(28, 1:27)]
emisCre <- emisCre[complete.cases(emisCre),]
attributes(emisCre)$names <- attributes(dataEmis)$names
##Alterna compacta: emisCre <- data.frame(apply(dataEmis[,-1], 2, function(x) 100*(x-lag(x))/lag(x)))
kable(head(emisCre, 50) ,escape = F) %>%
  kable_styling("hover", full_width = F) %>%
  column_spec(1, width = "2cm") %>%
  scroll_box(width = "100%", height = "300px")
```

###2) Calcular la matriz de variaza covarianza de las 27
```{r}
attributes(emisCre)$names <- c("date", paste("X",1:(length(attributes(emisCre)$names)-1),sep=""))
cat("Se muestra cov-var matrix incompleta de ejemplo, pero en el código se ve que se utiliza la completa")
cov(emisCre[,-(1:20)])
attributes(emisCre)$names <- attributes(dataEmis)$names
varcovT <- cov(emisCre[,-1])
```

###3) Elige 6 de ellas con la varianza menor
```{r}
varT <- diag(varcovT)
min6 <- attributes(sort(varT)[1:6])$names
min6
varcov6 <- cov(emisCre[,min6])
```

###4) Aplica la minimización del riesgo y calcula el riesgo para todos los posibles pares sobre las 6 elegidas
```{r}
comb6by2 <- combn(names(emisCre[,min6]), 2, simplify = FALSE)
i2 = matrix(c(rep(1, 2)))
n = factorial(6)/(factorial(2)*factorial((6-2)))
varcovs4 <- list()
a4 <- list()
risks4 <- c()
for (n in 1:n) {
  varcovs4[[n]] <- cov(emisCre[,unlist(comb6by2[n])])
  lambda <- as.vector((t(i2)%*%(varcovs4[[n]]^-1)%*%i2)^-1)
  a4[[n]] = lambda*(varcovs4[[n]]^-1)%*%i2
  risks4[n] <- t(a4[[n]])%*%varcovs4[[n]]%*%a4[[n]]
}

a4t <- data.frame(Accion = attributes(do.call(rbind,a4))$dimnames[[1]], Porcentaje = do.call(rbind,a4))
a4t$riesgo <- rep(risks4, each = 2)
a4t<-with(a4t, a4t[order(riesgo, Porcentaje),])
a4t$grupo = rep(1:(length(a4t$Porcentaje)/2), each = 2)
rownames(a4t) <- NULL
a4t[seq(1, length(a4t$riesgo), 2),c("grupo", "riesgo")] <- NA

kable(a4t, escape = F) %>%
  kable_styling(bootstrap_options = c("hover"), full_width = F) %>%
  row_spec(seq(2, length(a4t$riesgo), 2), bold = F, color = "#4a6591")%>%
  column_spec(1, width = "15cm", bold = T, border_right = T, color = "black") %>%
  column_spec(2, bold = F,color = "black")%>%
  column_spec(3:4, bold = T)%>%
  scroll_box(height = "300px")
  
```

###5) Aplica la minimización del riesgo y calcula el riesgo para todos los posibles tercias sobre las 6 elegidas
```{r}
comb6by3 <- combn(names(emisCre[,min6]), 3, simplify = FALSE)
i3 = matrix(c(rep(1, 3)))
n = factorial(6)/(factorial(3)*factorial((6-3)))
varcovs5 <- list()
a5 <- list()
risks5 <- c()
for (n in 1:n) {
  varcovs5[[n]] <- cov(emisCre[,unlist(comb6by3[n])])
  lambda <- as.vector((t(i3)%*%(varcovs5[[n]]^-1)%*%i3)^-1)
  a5[[n]] = lambda*(varcovs5[[n]]^-1)%*%i3
  risks5[n] <- t(a5[[n]])%*%varcovs5[[n]]%*%a5[[n]]
}

a5t <- data.frame(Accion = attributes(do.call(rbind,a5))$dimnames[[1]], Porcentaje = do.call(rbind,a5))
a5t$riesgo <- rep(risks5, each = 3)
a5t<-with(a5t, a5t[order(riesgo, Porcentaje),])
a5t$grupo = rep(1:(length(a5t$Porcentaje)/3), each = 3)
rownames(a5t) <- NULL
a5t[-(seq(3, length(a5t$riesgo), 3)),c("grupo", "riesgo")] <- NA

kable(a5t, escape = F) %>%
  kable_styling(bootstrap_options = c("hover"), full_width = F) %>%
  row_spec(seq(3, length(a5t$riesgo), 3), bold = F, color = "#4a6591")%>%
  column_spec(1, width = "15cm", bold = T, border_right = T, color = "black") %>%
  column_spec(2, bold = F,color = "black")%>%
  column_spec(3:4, bold = T)%>%
  scroll_box(height = "300px")


```

###6) Aplica la minimización del riesgo y calcula el riesgo para todos los posibles cuartetos sobre las 6 elegidas
```{r}
comb6by4 <- combn(names(emisCre[,min6]), 4, simplify = FALSE)
i4 = matrix(c(rep(1, 4)))
n = factorial(6)/(factorial(4)*factorial((6-4)))
varcovs6 <- list()
a6 <- list()
risks6 <- c()
for (n in 1:n) {
  varcovs6[[n]] <- cov(emisCre[,unlist(comb6by4[n])])
  lambda <- as.vector((t(i4)%*%(varcovs6[[n]]^-1)%*%i4)^-1)
  a6[[n]] = lambda*(varcovs6[[n]]^-1)%*%i4
  risks6[n] <- t(a6[[n]])%*%varcovs6[[n]]%*%a6[[n]]
}

a6t <- data.frame(Accion = attributes(do.call(rbind,a6))$dimnames[[1]], Porcentaje = do.call(rbind,a6))
a6t$riesgo <- rep(risks6, each = 4)
a6t<-with(a6t, a6t[order(riesgo, Porcentaje),])
a6t$grupo = rep(1:(length(a6t$Porcentaje)/4), each = 4)
rownames(a6t) <- NULL
a6t[-(seq(4, length(a6t$riesgo), 4)),c("grupo", "riesgo")] <- NA

kable(a6t, escape = F) %>%
  kable_styling(bootstrap_options = c("hover"), full_width = F) %>%
  row_spec(seq(2, length(a6t$riesgo), 2), bold = F, color = "#4a6591")%>%
  column_spec(1, width = "15cm", bold = T, border_right = T, color = "black") %>%
  column_spec(2, bold = F,color = "black")%>%
  column_spec(3:4, bold = T)%>%
  scroll_box(height = "300px")

```

###7) Aplica la minimización del riesgo y calcula el riesgo para todos las 6 elegidas
```{r}
i6 = matrix(c(rep(1, 6)))
varcovs7 <- list()
a7 <- list()
risks7 <- c()

varcovs7[[1]] <- cov(emisCre[,min6])
lambda <- as.vector((t(i6)%*%(varcovs7[[1]]^-1)%*%i6)^-1)
a7[[1]] = lambda*(varcovs7[[1]]^-1)%*%i6

risks7[1] <- t(a7[[1]])%*%varcovs7[[1]]%*%a7[[1]]


a7t <- data.frame(Accion = attributes(do.call(rbind,a7))$dimnames[[1]], Porcentaje = do.call(rbind,a7))
a7t$riesgo <- rep(risks7, each = 6)
a7t<-with(a7t, a7t[order(riesgo, Porcentaje),])
rownames(a7t) <- NULL
a7t[-1,c("riesgo")] <- NA

kable(a7t, escape = F) %>%
  kable_styling(bootstrap_options = c("hover"), full_width = F) %>%
  column_spec(1, width = "15cm", bold = T, border_right = T, color = "black") %>%
  column_spec(2, bold = F,color = "black")%>%
  column_spec(3, bold = T, color = "#4a6591")

```
###8) Aplica la minimización del riesgo y calcula el riesgo para todos las 27 emisoras
```{r}
i27 = matrix(c(rep(1, 27)))
varcovs8 <- list()
a8 <- list()
risks8 <- c()

varcovs8[[1]] <- cov(emisCre[,-1])
lambda <- as.vector((t(i27)%*%(varcovs8[[1]]^-1)%*%i27)^-1)
a8[[1]] = lambda*(varcovs8[[1]]^-1)%*%i27
risks8[1] <- t(a8[[1]])%*%varcovs8[[1]]%*%a8[[1]]

a8t <- data.frame(Accion = attributes(do.call(rbind,a8))$dimnames[[1]], Porcentaje = do.call(rbind,a8))
a8t$riesgo <- rep(risks8, each = 27)
a8t<-with(a8t, a8t[order(riesgo, Porcentaje),])
rownames(a8t) <- NULL
a8t[-1,c("riesgo")] <- NA

kable(a8t, escape = F) %>%
  kable_styling(bootstrap_options = c("hover"), full_width = F) %>%
  column_spec(1, width = "15cm", bold = T, border_right = T, color = "black") %>%
  column_spec(2, bold = F,color = "black")%>%
  column_spec(3, bold = T, color = "#4a6591")%>%
  scroll_box(height = "300px")
```
###9) Interpreta los resultados de 4 a 8 indicando cuáles son las emiosaras preferidas en cada inciso
Se presenta una tabla con los conjuntos de emisoras que presentaron el menor riesgo entre todas las posibles. Estos son los conjuntos preferidos por un inversor averso al riesgo y son als mejores carteras en terminos de mínimo riesgo

```{r}
elecEmis <- data.frame(Accion = NA, Porcentaje = NA)
elecEmis <- rbind(a4t[1:2,c("Accion", "Porcentaje", "riesgo")], a5t[1:3,c("Accion", "Porcentaje", "riesgo")], a6t[1:4,c("Accion", "Porcentaje", "riesgo")], a7t[,c("Accion", "Porcentaje", "riesgo")], a8t[,c("Accion", "Porcentaje", "riesgo")])

kable(elecEmis, escape = F) %>%
  kable_styling(bootstrap_options = c("hover"), full_width = F) %>%
  column_spec(1, width = "15cm", bold = T, border_right = T, color = "black") %>%
  column_spec(2, bold = F,color = "black")%>%
  column_spec(3, bold = T,color = "#4a6591")%>%
  group_rows(index = c("Par" = 2, "Tercia" = 3, "Cuarteto" = 4, "6 de min varianza" = 6, "Con las 27"=27))%>%
  scroll_box(height = "300px")
```

###10) Explica cuáles son las mejores carteras
Las mejores carteras de cada inciso también son presentadas en la tabla resumén del inciso 9)
En base al riesgo obtenido, se espera que la cartera más segura sea la que incluye las 6 acciones con menor varianza

##Parte Dos: Modelo de factor común  
###1)Generar un proceso para el modelo de factor dinámico con 4 series  
```{r}
lambda <- matrix(c(0.8, 0.5, 0.3, 0.1))
var <- c(1, 2, 4, 1.5)
c <- 1
phi <- 0.3
f <- data.frame(f = rep(NA, 500), v_t = rep(NA, 500), e11 = rep(NA, 500), e21 = rep(NA, 500), e31 = rep(NA, 500), e41 = rep(NA, 500), y_1t = rep(NA, 500), y_2t = rep(NA, 500), y_3t = rep(NA, 500), y_4t = rep(NA, 500))


f$f[1] <- c/(1-phi)
f$v_t <- rnorm(500, 0, sqrt(1))
f$e11 <- rnorm(500, 0, var[1])
f$e21 <- rnorm(500, 0, var[2])
f$e31 <- rnorm(500, 0, var[3])
f$e41 <- rnorm(500, 0, var[4])
f$index <- seq(1:500)
for (i in 1:(length(f$f)-1)){
  f$f[i+1] <- c + phi*f$f[i] + f$v_t[i]
}

f[,7:10] = (lambda %*% t(as.matrix(f[, "f"]))) + t(as.matrix(f[, 3:6]))

```

###2)Gráficar yt contra ft
```{r}
f_graf <- melt(f[, c(7:11, 1)], id.vars = "index")
ggplot(f_graf, aes(x = index, y = value, color = variable))+
  geom_line(size=1.1, alpha=0.7)+
  scale_color_manual(values = c("Light Green", "lightsalmon", "mediumorchid", "Light Blue", "Black"))+
  theme_hc()+
  theme(legend.position = "right")

#ggplot(f, aes(x = index, y = f))+
#  geom_line(size=1.1, alpha=0.7)+
#  scale_color_tableau("Tableau 10")+
#  theme_hc()+
#  theme(legend.position = "right")

```
.  
.  
.  
.  
.  
.  
.  
.  
.  




