---
title: "Práctica Markowitz y Factor común"
author: 
- "Azael Carrillo Cabrera"
- "Profesor: Dr. Gustavo Cabrera González"
output:
  html_notebook: 
    code_folding: hide
    theme: yeti
---
```{r}
library(ggplot2)
library(ggthemes)
library(scales)
library(reshape2)
library(dplyr)
library(readxl)
library(knitr)
library(kableExtra)

```
`r options(scipen=999)`
`r options(knitr.kable.NA = '')`

###Extraemos los datos y los preparamos:
```{r}
dataEmis <- read_excel(path = "HM_data_emisoras.xlsx", 
                               sheet = "data_emisoras", 
                               col_types = c("date", 
                                             "numeric", "numeric", "numeric", 
                                             "numeric", "numeric", "numeric", 
                                             "numeric", "numeric", "numeric", 
                                             "numeric", "numeric", "numeric", 
                                             "numeric", "numeric", "numeric", 
                                             "numeric", "numeric", "numeric", 
                                             "numeric", "numeric", "numeric", 
                                             "numeric", "numeric", "numeric", 
                                             "numeric", "numeric", "numeric"), 
                               na = "na")
##Borramos los registros que tienen NA en su fila
dataEmis <- dataEmis[complete.cases(dataEmis),]

kable(head(dataEmis, 50) ,escape = F) %>%
  kable_styling("hover", full_width = F) %>%
  column_spec(1, width = "2cm") %>%
  scroll_box(width = "100%", height = "300px")

```

###1) Tomar tasas de crecimieno diario
```{r}
creci <- function(x){
  100*(x-lag(x))/lag(x)
}
emisCre <- data.frame(apply(dataEmis[,-1], 2, creci))
emisCre$date <- dataEmis$`Pricing date`
emisCre <- emisCre[,c(28, 1:27)]
emisCre <- emisCre[complete.cases(emisCre),]
attributes(emisCre)$names <- attributes(dataEmis)$names
##Alterna compacta: emisCre <- data.frame(apply(dataEmis[,-1], 2, function(x) 100*(x-lag(x))/lag(x)))
kable(head(emisCre, 50) ,escape = F) %>%
  kable_styling("hover", full_width = F) %>%
  column_spec(1, width = "2cm") %>%
  scroll_box(width = "100%", height = "300px")
```

###2) Calcular la matriz de variaza covarianza de las 27
```{r}
attributes(emisCre)$names <- c("date", paste("X",1:(length(attributes(emisCre)$names)-1),sep=""))
cat("Se muestra cov-var matrix incompleta de ejemplo, pero en el código se ve que se utiliza la completa")
cov(emisCre[,-(1:20)])
attributes(emisCre)$names <- attributes(dataEmis)$names
varcovT <- cov(emisCre[,-1])
```

###3) Elige 6 de ellas con la varianza menor
```{r}
varT <- diag(varcovT)
min6 <- attributes(sort(varT)[1:6])$names
min6
varcov6 <- cov(emisCre[,min6])
```

###4) Aplica la minimización del riesgo y calcula el riesgo para todos los posibles pares sobre las 6 elegidas
```{r}
comb6by2 <- combn(names(emisCre[,min6]), 2, simplify = FALSE)
i2 = matrix(c(rep(1, 2)))
n = factorial(6)/(factorial(2)*factorial((6-2)))
varcovs4 <- list()
a4 <- list()
risks4 <- c()
for (n in 1:n) {
  varcovs4[[n]] <- cov(emisCre[,unlist(comb6by2[n])])
  lambda <- as.vector((t(i2)%*%(varcovs4[[n]]^-1)%*%i2)^-1)
  a4[[n]] = lambda*(varcovs4[[n]]^-1)%*%i2
  risks4[n] <- t(a4[[n]])%*%varcovs4[[n]]%*%a4[[n]]
}

##Par con mínimo riesgo
minr4 <- which(risks4 == min(risks4))

cat("El riesgo de la cartera optima para un par de las 6 acciones con menor riesgo es: ", min(risks4), sep = "")

#tab4 <- data.frame(sort(setNames(unlist(a4[[minr4]], use.names = FALSE), attributes(a4[[minr4]])$dimnames[[1]])))
#names(tab4) <- c("Porcentaje")
#for (n in 1:length(a4)){
#  a4[[n]] <- sort(setNames(unlist(a4[[n]], use.names = FALSE), attributes(a4[[n]])$dimnames[[1]]), #decreasing = FALSE)
#}

a4t <- data.frame(Accion = attributes(do.call(rbind,a4))$dimnames[[1]], Porcentaje = do.call(rbind,a4))
a4t$riesgo <- rep(risks4, each = 2)
a4t<-with(a4t, a4t[order(riesgo, Porcentaje),])
a4t$grupo = rep(1:(length(a4t$Porcentaje)/2), each = 2)
rownames(a4t) <- NULL
a4t[seq(1, length(a4t$riesgo), 2),c("grupo", "riesgo")] <- NA

kable(tab4, escape = F) %>%
  kable_styling("hover", full_width = F) %>%
  column_spec(1, width = "15cm")

kable(a4t, escape = F) %>%
  kable_styling(bootstrap_options = c("hover"), full_width = F) %>%
  row_spec(seq(2, length(a4t$riesgo), 2), bold = F, color = "#4a6591")%>%
  column_spec(1, width = "15cm", bold = T, border_right = T, color = "black") %>%
  column_spec(2, bold = F,color = "black")%>%
  column_spec(3:4, bold = T)%>%
  scroll_box(height = "300px")
  

```

###5) Aplica la minimización del riesgo y calcula el riesgo para todos los posibles tercias sobre las 6 elegidas
```{r}
comb6by3 <- combn(names(emisCre[,min6]), 3, simplify = FALSE)
i3 = matrix(c(rep(1, 3)))
n = factorial(6)/(factorial(3)*factorial((6-3)))
varcovs5 <- list()
a5 <- list()
risks5 <- c()
for (n in 1:n) {
  varcovs5[[n]] <- cov(emisCre[,unlist(comb6by3[n])])
  lambda <- as.vector((t(i3)%*%(varcovs5[[n]]^-1)%*%i3)^-1)
  a5[[n]] = lambda*(varcovs5[[n]]^-1)%*%i3
  risks5[n] <- t(a5[[n]])%*%varcovs5[[n]]%*%a5[[n]]
}

##Par con mínimo riesgo

minr5 <- which(risks5 == min(risks5))

cat("El riesgo de la cartera optima para un tercio de las 6 acciones con menor riesgo es: ", min(risks5), sep = "")
tab5 <- data.frame(sort(setNames(unlist(a5[[minr5]], use.names = FALSE), attributes(a5[[minr5]])$dimnames[[1]])))
names(tab5) <- c("Porcentaje")
kable(tab5, escape = F) %>%
  kable_styling("hover", full_width = F) %>%
  column_spec(1, width = "15cm")

```

###6) Aplica la minimización del riesgo y calcula el riesgo para todos los posibles cuartetos sobre las 6 elegidas
```{r}
comb6by4 <- combn(names(emisCre[,min6]), 4, simplify = FALSE)
i4 = matrix(c(rep(1, 4)))
n = factorial(6)/(factorial(4)*factorial((6-4)))
varcovs6 <- list()
a6 <- list()
risks6 <- c()
for (n in 1:n) {
  varcovs6[[n]] <- cov(emisCre[,unlist(comb6by4[n])])
  lambda <- as.vector((t(i4)%*%(varcovs6[[n]]^-1)%*%i4)^-1)
  a6[[n]] = lambda*(varcovs6[[n]]^-1)%*%i4
  risks6[n] <- t(a6[[n]])%*%varcovs6[[n]]%*%a6[[n]]
}

aa <- lapply(a6, sort)
attributes(a6[[1]])
for(i in aa){
  attributes(aa[[1]])$dimnames[[1]] <- attributes(aa[[1]])$dimnames[[1]]
}
##Par con mínimo riesgo

minr6 <- which(risks6 == min(risks6))

cat("El riesgo de la cartera optima para un cuarteto de las 6 acciones con menor riesgo es: ", min(risks6), sep = "")
tab6 <- data.frame(sort(setNames(unlist(a6[[minr6]], use.names = FALSE), attributes(a6[[minr6]])$dimnames[[1]])))
names(tab6) <- c("Porcentaje")
kable(tab6, escape = F) %>%
  kable_styling("hover", full_width = F) %>%
  column_spec(1, width = "15cm")


```

###7) Aplica la minimización del riesgo y calcula el riesgo para todos las 6 elegidas
```{r}
i6 = matrix(c(rep(1, 6)))
varcovs7 <- list()
a7 <- list()
risks7 <- c()

varcovs7[[1]] <- cov(emisCre[,min6])
lambda <- as.vector((t(i6)%*%(varcovs7[[1]]^-1)%*%i6)^-1)
a7[[1]] = lambda*(varcovs7[[1]]^-1)%*%i6
risks7[1] <- t(a7[[1]])%*%varcovs7[[1]]%*%a7[[1]]

cat("El riesgo de la cartera optima para las 6 acciones con menor riesgo es: ", risks7, sep = "")
tab7 <- data.frame(sort(setNames(unlist(a7[[1]], use.names = FALSE), attributes(a7[[1]])$dimnames[[1]])))
names(tab7) <- c("Porcentaje")
kable(tab7, escape = F) %>%
  kable_styling("hover", full_width = F) %>%
  column_spec(1, width = "15cm")
```
###8) Aplica la minimización del riesgo y calcula el riesgo para todos las 27 emisoras
```{r}
i27 = matrix(c(rep(1, 27)))
varcovs8 <- list()
a8 <- list()
risks8 <- c()

varcovs8[[1]] <- cov(emisCre[,-1])
lambda <- as.vector((t(i27)%*%(varcovs8[[1]]^-1)%*%i27)^-1)
a8[[1]] = lambda*(varcovs8[[1]]^-1)%*%i27
risks8[1] <- t(a8[[1]])%*%varcovs8[[1]]%*%a8[[1]]

cat("El riesgo de la cartera optima para las 27 acciones es: ", risks8, sep = "")
tab8 <- data.frame(sort(setNames(unlist(a8[[1]], use.names = FALSE), attributes(a8[[1]])$dimnames[[1]])))
names(tab8) <- c("Porcentaje")
kable(tab8, escape = F) %>%
  kable_styling("hover", full_width = F) %>%
  column_spec(1, width = "15cm") %>%
  scroll_box(height = "300px")
```
###9) Interpreta los resultados de 4 a 8 indicando cuáles son las emiosaras preferidas en cada inciso
###10) Explica cuáles son las mejores carteras



